臺灣臺中地方法院民事判決　99年度訴字第425號
原　　　告　林子善
兼法定代理
人　　　　　林文森
兼法定代理　蔡錦娟
人
被　　　告　姚軍宏
訴訟代理人　吳彥明
被　　　告　臺灣人壽保險股份有限公司
法定代理人　朱炳昱
訴訟代理人　李文齡
上列當事人間請求損害賠償事件，經原告提起刑事附帶民事訴訟
，由本院刑事庭裁定移送前來（98年度中交簡附民字第43號），
本院於民國100年5月10日辯論終結，判決如下：
    主  文
被告應連帶給付原告林文森新臺幣玖拾貳萬玖仟零參拾壹元、給
付原告蔡錦娟新臺幣壹拾萬玖仟零陸元，及均自民國九十八年十
一月十二日起至清償日止，按週年利率百分之五計算之利息。
原告其餘之訴駁回。
訴訟費用由被告連帶負擔十分之三，餘由原告負擔。
本判決原告蔡錦娟勝訴部分得假執行；原告林文森勝訴部分如以
新臺幣參拾萬玖仟元為被告供擔保後，得假執行。被告如以新臺
幣玖拾貳萬玖仟零參拾壹元為原告林文森預供擔保、以新臺幣壹
拾萬玖仟零陸元為原告蔡錦娟預供擔保，得免為假執行。原告其
餘假執行之聲請駁回。
    事實及理由
壹、程序方面：
    本件原告起訴原聲明求為：「被告應給付原告新台幣（下同
    ）2,174,090元，及自起訴狀繕本送達翌日起至清償日止，
    按週年利率百分之5計算利息。」之判決，嗣訴狀送達被告
    後，原告於民國99年2月25日、99年3月24日具狀並在99年4
    月1日言詞辯論期日當庭變更聲明為：「被告應連帶給付原
    告2,407,965元。」嗣99年4月20日原告則以民事準備二狀及
    於99年5月6日言詞辯論期日再當庭變更聲明分別為：「被告
    應連帶給付原告林文森1,740,142元、原告蔡錦娟320,036元
    及原告林子善30萬元，及自起訴狀繕本送達翌日起至清償日
    止，按週年利率百分之5計算利息。」之判決，於99年5月14
    日具民事準備三狀請求變更為：「被告應給付原告林文森
    2,088,710元、原告蔡錦娟179,255元及原告林子善14萬元，
    並自起訴狀繕本送達翌日起至清償日止，按週年利率百分之
    5計算利息」之判決，復於99年7月7日、99年8月24日、99年
    11月15日具準備四狀、準備五狀、準備六狀分別變更其聲明
    求為：「被告應給付原告林文森2,033,558元、原告蔡錦娟
    186,620元及原告林子善14萬元，並自起訴狀繕本送達翌日
    起至清償日止，按週年利率百分之5計算利息」、「被告應
    給付原告林文森2,665,464元、原告蔡錦娟518,846元及原告
    林子善50萬元，並自起訴狀繕本送達翌日起至清償日止，按
    週年利率百分之5計算利息」、「被告應給付原告林文森2,6
    70,464元、原告蔡錦娟518,846元及原告林子善50萬元，並
    自起訴狀繕本送達翌日起至清償日止，按週年利率百分之5
    計算利息」之判決，又於100年2月24日、100年3月22日言詞
    辯論期日當庭變更聲明為：「被告應連帶給付原告林文森
    2,665,464元、原告蔡錦娟518,846元及原告林子善50萬元，
    並自起訴狀繕本送達翌日起至清償日止，按週年利率百分之
    5計算利息」，核上開原告擴張或減縮其應受判決事項之聲
    明，與民事訴訟法第255條第1項第3款之規定相符，亦為法
    之所許，先為敘明。
貳、實體方面：
一、原告主張：
（一）被告姚軍宏前係受雇於被告臺灣人壽保險股份有限公司（
      下稱臺灣人壽保險公司），其於98年5月18日下午某時，
      駕駛被告臺灣人壽保險公司公務車即車牌號碼1677-LL號
      自小客車，沿臺中市○區○○路由民族路往中山路方向行
      駛，於同日下午19時55分許，駛抵臺中市○區○○路72號
      前時，竟違規併排臨時停車，貿然將駕駛座車門打開欲下
      車，適有同向尾隨在被告姚軍宏所駕駛車輛後，由原告林
      文森騎乘車牌號碼P2C-208號重型機車，搭載其配偶即原
      告蔡錦娟及其子即原告林子善，一時閃避不及，被告姚軍
      宏所駕駛之小客車左側駕駛座車門撞擊原告林文森之右側
      膝蓋，原告林文森因而人車倒地，致原告林文森受有右側
      腓骨骨折、右膝深部撕裂傷約5公分等傷害，原告蔡錦娟
      受有左膝擦挫傷之傷害，原告林子善則受有左側手臂、腳
      瘀青之傷害。被告姚軍宏係駕駛公司車輛既過失不法傷害
      原告，自應負侵權行為損害賠償責任，爰依民法第184條
      第1項前段及第195條第1項之規定，於被告被訴過失傷害
      之刑事訴訟程序附帶提起本件民事訴訟，請求被告賠償原
      告之費用為：
（1）原告林文森薪資損失1,583,510元：原告林文森係仁愛醫療
     財團法人仁愛醫院（下稱仁愛醫院）內分泌科主治醫生，
     工作內容是診療仁愛醫院住院、門診病患及執行演講、研
     究教學等任務，與醫院之合約為拆帳方式，其所得為執行
     業務所得，即論件針酬，並無底薪。原告林文森車禍後實
     際回仁愛醫院上班日期為98年8月3日星期一，按該院人事
     室規定，若主治醫師星期六或星期日沒有門診，請假不須
     填寫假卡，若有門診則須向醫務部請假停診。原告林文森
     98年8月1日星期六之門診業務停診，同年月2日星期日亦無
     門診、值班亦或任何住院病人，故無任何執行業務所得。
     從而，第一階段病假薪資損失從車禍發生隔日起即98年5月
     19日至98年8月2日止為76日、第二階段拆除右踝鋼釘手術
     時起即99年7月28日至99年8月17日止為21日，共計97天。
     又原告於車禍發生前後病患明顯流失，且前開所述之業務
     有部分無法執行，故原告執行業務之損失應從98年8月累計
     至99年4月。倘以97年度扣繳憑單總所得（含診療費、演講
     費、研究費等）共3,210,064元（計算方式：2,972,274+18
     0,000+1,000+1,000+6,000+11,000+15,000+18,000+20,000
     +7,200+5,000=3,210,064）為準，平均每月所得為267,505
     元（計算方式：3,210,064÷12＝267,505）；平均每日所
     得為8,917元（計算方式：267,505÷30＝8,917），則薪資
     總損失為97天病假共計864,949元（計算方式：8,917×97=
     864,949），並原告林文森所提仁愛醫院人事室執行業務總
     收入證明為計算基礎，原告林文森上班後之98年8月至99年
     4月共9個月之執行業務損失為718,561元【計算方式：267,
     505×9-1,688,984（原告林文森實際執行業務所得）＝718
     ,561元】，依民法第216條、勞基法第2條第3款規定，被告
     應賠償原告林文森損失之1,583,510元（計算方式：864,94
     9+718,561＝1,583,510）。
（2）原告林文森及蔡錦娟之醫藥費用各58,954元及9,516元：原
     告林文森因本件車禍先至中國醫藥大學附設醫院（下稱中
     國醫藥學院）急診花費1,670元，又至仁愛醫院住院進行手
     術，住院期間均由原告蔡錦娟負責照顧，且原告林子善因
     年僅3歲尚須他人照料，故一家三口均住在單人病房中，此
     部分花費37,842元。嗣原告林文森出院後，有鑑於傳統中
     醫更勝於西醫治療，為進行復健及促進骨折加速癒合，早
     日回到工作崗位，故原告林文森至衛生署評鑑合格之高堂
     中醫診所（下稱高堂中醫）接受治療，此部分花費5,089元
     ，故第一階段原告林文森之醫療費用為44,601元。又第二
     階段為一年後原告林文森需進行拆除鋼釘之手術，故第二
     階段於仁愛醫院花費9,205元、940元，於高堂中醫花費
     4,208元，共計14,353元。是以，上開原告林文森於二階段
     合計花費58,95 4元。至原告蔡錦娟之醫療費用則在中國醫
     藥學院、高堂中醫分別花費1,080元、8,436元，共計9,516
     元。
（3）原告林文森之看護費用6萬元：依仁愛醫院診斷證明書之醫
     囑，原告林文森出院後需專人看護一個月，以每日2千元計
     算，共計6萬元（計算方式：2,000×30=60,000）。
（4）原告林文森及蔡錦娟之交通費各24,530元及10,520元：第
     一階段原告林文森往返中國醫藥學院之計程車費為920元（
     一趟460×2＝920），往返仁愛醫院之計程車費為1,500元
     （一趟250×6＝1,500），往返高堂中醫之計程車費為
     7,800元（一趟600×13＝7,800），嗣原告林文森銷假上班
     後尚有一個月需專人接送，是原告林文森往返仁愛醫院21
     日之計程車費為5,250元（一趟250×21＝5,250），另往返
     仁愛醫院4日之計程車費為1,720元（一趟430×4＝1,720）
     ，上開交通費用為17,190元。第二階段原告林文森需進行
     拆除鋼釘之手術，故因而往返仁愛醫院之計程車費為500
     元（一趟250×2＝500），往返高堂中醫之計程車費為
     1,800元（一趟600×3＝1,800），而拆除鋼釘手術後，原
     告林文森銷假上班尚有三週需專人接送，是原告林文森往
     返仁愛醫院15日之計程車費為3,750元（一趟250×15＝
     3,750），另往返仁愛醫院3日之計程車費為1,290元（一趟
     430×3＝1,290），此部分交通費7,340元。共計二階段之
     交通費為24,530元。至於原告蔡錦娟往返中國醫藥學院之
     計程車費為920元（一趟460×2＝920），往返高堂中醫診
     所之計程車費為9,600元（一趟600×16＝9,600），共計
     10,520元。
（5）原告林文森、蔡錦娟及林子善精神慰撫金各100萬元、50萬
     元及50萬元：原告林文森因此事件造成骨折及膝蓋深部撕
     裂傷留下膝蓋5.5×0.5公分長之疤痕，及骨折手術縫合傷
     口留下3×0.2公分長之疤痕，已不適合從事跳躍之球類運
     動，且需忍受二次開刀手術之痛苦及長久之恢復期，該傷
     害更造成原告林文森日後可能會因一些小動作發生再次骨
     折之可能性，同時原告林文森無法執業期間，對於原告林
     文森所看診之病患及聘用原告林文森之仁愛醫院，因無法
     執行業務，心中愧疚不已，此當中之精神壓力若非當事人
     又豈能明白。而原告之配偶即原告蔡錦娟之膝蓋因受車禍
     撞擊所衍生之後遺症相當明顯，不但留有疤痕，且變成只
     要天氣不好，膝蓋就會酸痛，騎車時對於路旁之車輛心中
     總有莫名之恐懼，事發後更因數度爭取權益，縱有身孕仍
     然出庭，所受之壓力非一般外人能理解。又原告之子即原
     告林子善於事發當時年僅3歲，因原告蔡錦娟將他緊抱在懷
     中，車禍發生時才讓他在摔倒一瞬間僅大腿挫傷瘀青，雖
     然其沒有診斷證明書，但被告姚軍宏及被告臺灣人壽保險
     公司探訪時均明知原告林子善受有身體上之傷害，縱原告
     林子善傷勢不如大人嚴重，惟已造成原告林子善幼小心靈
     之恐懼，至今仍無法平復。乃被告等人竟對原告林子善所
     造成傷害之全部否認，原告十分心寒，對其等之抗辯自是
     無法接受。被告等應賠償原告林文森、蔡錦娟及林子善之
     精神慰撫金分別為100萬元、50萬元及50萬元。
（二）聲明：（1）被告應連帶給付原告林文森2,665,464元、原
      告蔡錦娟518,846元及原告林子善50萬元，並自起訴狀繕
      本送達翌日起至清償日止，按週年利率百分之5計算利息
      ；（2）願供擔保，請准宣告假執行。
二、原告對被告抗辯之陳述：
（一）被告姚軍宏曾自訴稱其當時違規併排，停放公務車於被告
      臺灣人壽保險公司台中分公司之門前，是因為要就近在車
      內等候被告臺灣人壽保險公司之長官，也因此其任意亂開
      車門之行為，竟造成原告林文森騎乘機車搭載原告蔡錦娟
      及林子善行經該處時遭到波及並受傷，而依臺灣省台中市
      區車輛行車事故鑑定委員會鑑定結果可知，被告姚軍宏上
      開所為係肇事原因，原告林文森等人則無肇事因素。是以
      ，被告姚軍宏既為被告臺灣人壽保險公司之員工，其又是
      駕駛該公司之公務車，且違規併排於該公司之門前，並等
      候該公司之長官當中，此顯然係為公司執行業務，復因對
      於被告姚軍宏之違規行為，被告臺灣人壽保險公司之現場
      值勤守衛當時並未驅離被告姚軍宏所駕駛之車輛，反而放
      任其併排公務車致肇事，依民法第188、185條規定，身為
      被告姚軍宏之雇主即被告臺灣人壽保險公司與被告姚軍宏
      應加以連帶負責。至於被告辯稱原告三人超載，然原告林
      子善僅為3歲之小孩，若無大人陪同乘坐更不安全，且上
      開鑑定結果亦不認為此與被告姚軍宏之肇事原因有何因果
      關係，故被告稱本案有過失相抵之情形，並不適用。
（二）關於原告請求之賠償費用方面則如下再詳述之：
（1）薪資損失：原告林文森之主要工作內容為診療仁愛醫院住
     院、門診病患及執行研究教學、演講等任務，上開所述任
     務之所得均屬原告林文森之經常性所得，從96年至98年之
     國稅局年度所得資料均可確認，復原告林文森與仁愛醫院
     所簽立之合約係採拆帳方式，前已敘明，是原告林文森於
     本案車禍事故發生後因請病假之故，即無任何薪資收入。
     惟車禍後因原告林文森與被告未談攏賠償事宜，原告林文
     森遂向仁愛醫院爭取補貼，仁愛醫院感念原告林文森在職
     期間之貢獻，特別以「個案」方式，經由院長批核簽呈給
     予原告林文森每月8萬元之「傷病療養金」，非固定可得，
     亦非薪資，更非仁愛醫院「主治醫師執行業務所得辦法」
     所稱之基本薪，與原告林文森所簽立之醫療合作合約書內
     容不符。亦即，原告林文森之日常收入確實非固定或可預
     期，薪資多寡端看門診或病房診療多少病人、做多少檢查
     及多少演講為依據。因而，薪資損失部分，自得以97年度
     扣繳憑單所得為年度薪資憑據。又關於原告林文森銷假上
     班後，病患流失導致執行業務所得減少之部分，被告卻認
     上班後薪資損失係屬純粹經濟上之損失，原告林文森縱使
     受傷，應不至完全無法擔任醫師職務云云，其所言顯不合
     理。蓋原告林文森除問診外，細部來說還包括幫病患身體
     理學檢查、超音波操作及細針穿刺檢查、治療技術的執行
     、巡視病房瞭解病情、教學活動及研究等，所照顧之病患
     其病情個個不同，有病情危急住在加護病房隨時可能須急
     救者，有血糖控制不好須要指導注射胰島素者，也有不明
     原因發燒需腰椎穿刺檢查者等，絕非只是坐在診間就能處
     理，如果醫師因為自己身體不便致生醫療糾紛，誰能對此
     負責？原告林文森因此事件造成右腳外踝骨折及右膝深部
     撕裂傷，開刀後石膏固定需一個半月，診斷書上也載明「
     宜休養三個月」，然原告林文森基於仁愛醫院科內人力需
     求，擔憂請假越久病患流失越多，故提前銷假上班。惟即
     便原告林文森恢復上班，並不代表原告林文森已完全康復
     ，原告林文森第一個月仍須拿拐杖支撐，上下班須人接送
     ，且看診時間從未減少。再者，原告林文森之病患多為慢
     性病人，車禍前每日原告林文森之門診病患可達40-60位，
     住院病患為6-10位，因原告車禍之故，病人在無法求診於
     原告林文森之情況下，多已轉診於他人，故車禍後原告林
     文森之門診病患數量減至20-40位，並致使原告林文森銷假
     上班時因該車禍事件造成病患流失，同時原告林文森銷假
     上班時，身體尚未完全康復，有部分本應親自操刀之檢查
     及學術演講等業務亦無法進行，故原告將98年8月至99年4
     月間因車禍事件造成原告林文森本來看診之病患流失及無
     法完全執行業務之損失請求被告賠償，實無不合理之處。
（2）醫療費用：關於原告林文森及蔡錦娟之醫療費用部分，原
     告林文森於住院期間，被告姚軍宏及被告臺灣人壽代表王
     傳仁科長皆承諾系爭肇事車輛投保之任意第三人責任險可
     理賠且願意理賠自費單人病房，並原告林文森及蔡錦娟後
     續中醫治療（針灸及煎煮之藥帖等）等費用，原告林文森
     才續住單人病房並接受中醫治療。而原告林文森及蔡錦娟
     所提出之單據不論是否自費，皆因本件車禍受傷才支出，
     且選擇之治療場所不論是西醫或中醫，均是衛生署評價合
     格之醫療院所及有執照之醫師，如今被告卻予以否認，並
     稱中醫部分不予理賠云云，顯然有違誠信。
貳、被告方面：
一、被告姚軍宏抗辯：
（一）對於原告請求之損害賠償項目，意見如下：
（1）原告林文森請求薪資損失部分：被告認為在第一階段期間
     原告林文森因車禍而休假時，每月仍有8萬元之薪水，遇不
     足月則依比例支付，對此應予以扣除，且依原告之準備二
     狀所計算之97年度扣繳憑單經常性執行業務所得為2,942,
     274元，故以每日平均薪資8,061元（計算方式：2,942,
     274÷365＝8,061）為基準，又依財政部公布之「98 年度
     執行業務者費用標準」十、（四）「西醫師在醫療機構駐
     診，駐診收入係與醫療機構拆帳者，按實際拆帳收入減除
     百分之20必要費用」，是前開收入應扣除百分之20之必要
     費用，原告得請求之每日損失金額應扣除1,612元為6,449
     元。再參酌原告林文森休假期間為98年5月19日至98 年7月
     31日止共74日，及因損益相抵而扣除仁愛醫院給予原告林
     文森之業務所得收入即「傷病療養金」，故原告林文森休
     假期間之薪資損失應僅為283,678元【計算方式：6,449×
     74 ＝477,226，477, 226-（80,000+80,000+33,548）
     =283,678】。而第二階段即原告林文森實施拆除鋼釘手術
     需休假三週即21日，故對於原告林文森之薪資損失173,439
     元（計算方式：6, 449×21＝135,429）此部分無意見。總
     和上開二階段被告亦僅需負擔419,107元（計算方式：
     283,678+135,429＝419,107）。至於原告林文森請求被告
     需賠償其病患流失及執行業務上之薪資損失，被告認該項
     應屬營業之損失，為純粹經濟上之損失，依民法第184條可
     知，其第1項前段係請求被告賠償法律上之利益，「純粹經
     濟上損失」不包含在內。若行為致生他人「純粹經濟上損
     失」時，須加害行為係出於故意背於善良風俗方法（同條
     第1項後段），或違反保護他人之法律（同條第2項）時，
     被害人始得請求損害賠償，故被告就此部分薪資損失不需
     承擔責任。況且，侵權行為之債需損害發生與侵權行為間
     有相當因果關係始能成立，然本案車禍事故與原告之業務
     停診、導致病患流失等情形，是否與其有相當因果關係，
     原告應舉證以實其說。倘被告仍須賠付此部分金額，惟原
     告林文森因本件車禍事故所減少之勞動能力並非全部，其
     請求全部之薪資損失，已超過被告姚軍宏於該車禍事故中
     所造成之損害比例，自應予以酌減。
（2）醫療費用部分：被告就原告林文森支出醫療費用9,055元範
     圍內（計算式：7,565+490+1,000=9,055）、原告蔡錦娟支
     出醫療費用1,890元範圍內（計算式：940+950=1,890）之
     請求無意見；就原告林文森之病房費、證書費、自費負擔
     、其他費用及非外科費用，及原告林文森、蔡錦娟至高堂
     中醫就診之醫藥材費，因無法證明有其必要性，故被告予
     以全部否認。
（3）看護費用：原告未檢附相關憑證以實其說，被告否認之。
（4）交通費用：原告未檢附相關憑證以實其說，被告否認之。
（5）精神慰撫金：由於原告林子善並無受傷，故請求精神慰撫
     金顯無理由，而原告林文森、蔡錦娟請求精神慰撫金部分
     則過高，應予以酌減等語，資為抗辯。
（二）原告林文森及蔡錦娟已於98年8月21日獲得61,530元及1,1
      90元之強制汽車責任險理賠金。
（三）聲明：（1）原告之訴駁回；（2）如受不利判決，願供擔
      保，請准宣告免為假執行。
二、被告臺灣人壽保險公司抗辯：
（一）系爭事故發生時間為晚上7時55分許，與被告臺灣人壽保
      險公司晚間6時之下班時間已相差約2小時，被告姚軍宏顯
      非執行職務而將車停置於事故發生地點，無所謂被告臺灣
      人壽保險公司與被告姚軍宏連帶負賠償責任之理。再依道
      路交通安全規則第88條規定，重型及普通輕型機器腳踏車
      在駕駛人後設有固定坐位者，得附載一人。原告3人於事
      故當時皆乘坐於P2C-208號機車上，顯違反上述規定超載
      ，於系爭事故與有過失，依民法第217條規定，應予以過
      失相抵，不應由被告全額負擔。
（二）對於原告請求之損害賠償項目，意見如下：
（1）原告林文森請求薪資損失部分：原告林文森於該事故中所
     受之傷害為右腳外踝骨折及膝蓋撕裂傷，並無勞動能力全
     部減少之情形，其所請求之金額過高，應依比例折扣。而
     原告林文森請求病患流失之部分，應為純粹經濟上損失，
     不應准許，且原告林文森未執行業務期間，每月尚可領得8
     萬元之薪水，是法院應斟酌原告林文森此部分之所得以認
     定薪資損失為何。
（2）醫療費用、交通費、看護費部分：與被告姚軍宏部分同。
（3）精神慰撫金：原告三人所請求之慰撫金已超過一般類似車
     禍事故之金額，有過高之嫌，應予以酌量。
（三）聲明：（1）原告之訴駁回；（2）如受不利判決，願供擔
      保，請准宣告免為假執行。
四、得心證之理由：：
（一）原告主張被告姚軍宏於上揭時、地，駕駛車牌號碼1677－
      LL號自小客車，本應注意汽車臨時停車或停車時，不得併
      排臨時停車或停車，且開啟車門時，應注意行人、其他車
      輛，並讓其先行，且依當時天候晴、夜間有照明，且視距
      良好等客觀情況，並無不能注意之情事，竟違規併排臨時
      停車，且疏未注意後方來車，貿然將駕駛座車門打開欲下
      車，適有同行向尾隨在姚軍宏所駕駛車輛後，而由林文森
      所騎乘並搭載蔡錦娟之車牌號碼P2C－208號重型機車，一
      時閃避不及，上開自小客車左側駕駛座車門遂撞擊林文森
      之右側膝蓋，林文森因而人車倒地，致林文森受有右側腓
      骨骨折、右膝深部撕裂傷約5公分等傷害，蔡錦娟受有左
      膝擦挫傷等傷害之事實，為被告等所不爭執，並有原告提
      出之臺中榮民總醫院診斷證明書在卷可憑，而被告因前開
      過失傷害行為，業經本院刑事庭以98年度中交簡字第1696
      號刑事案件判處拘役55日確定，亦據本院依職權調閱該刑
      事案卷，查明屬實，堪信為真正。按汽車臨時停車時，應
      依下列規定：五、不得併排臨時停車；汽車停車時，應依
      下列規定：十、不得併排停車；汽車臨時停車或停車，開
      啟或關閉車門時，應注意行人、其他車輛，並讓其先行，
      道路交通安全規則第111條第1項第5款、第112條第1項第
      10 款、第3項分別定有明文。被告係領有小型車駕駛執照
      之人，其對於前開課予汽車駕駛人注意義務之規定，自不
      得諉為不知。被告姚軍宏於上揭時、地駕駛自小客車，本
      應遵守前述規定，且當時天候晴、夜間有照明，且視距良
      好等客觀情況，並無不能注意之情事，詎其違規併排臨時
      停車，且疏未注意後方來車，貿然將左側駕駛座車門打開
      欲下車，致林文森一時閃避不及，上開自小客車左側駕駛
      座車門遂撞擊林文森之右側膝蓋，林文森因而人車倒地，
      使林文森、蔡錦娟受傷，足見被告確有過失。而被告姚軍
      宏之過失行為與被害人傷害間，具有相當因果關係。
（二）按因故意或過失，不法侵害他人之權利者，負損害賠償責
      任，民法第184條第1項前段定有明文。次按不法侵害他人
      之身體或健康者，對於被害人因此喪失或減少勞動能力，
      或增加生活上之需要時，應負損害賠償責任；不法侵害他
      人之身體、健康者，被害人雖非財產上之損害，亦得請求
      賠償相當之金額，為民法第193條第1項、第195條第1項前
      段所明文。復按慰撫金之賠償須以人格權遭遇侵害，使精
      神上受有痛苦為必要，其核給之標準與財產上損害之計算
      不同，然非不可斟酌雙方身分、資力與加害程度，及其他
      各種情形核定相當之數額（最高法院51年臺上字第223號
      判例參照）。而本件被告因過失行為不法侵害原告之身體
      及健康，揆諸前開規定，被告自應負損害賠償責任。則原
      告依侵權行為之規定，請求被告姚軍宏賠償，自屬有據。
（三）按民法第188條第1項所謂受僱人因執行職務不法侵害他人
      之權利，不僅指受僱人因執行其所受命令，或委託之職務
      自體，或執行該職務所必要之行為，而不法侵害他人之權
      利者而言，即受僱人之行為，在客觀上足認為與其執行職
      務有關，而不法侵害他人之權利者，就令其為自己利益所
      為亦應包括在內。又按僱用人藉使用受僱人而擴張其活動
      範圍，並享受其利益，且受僱人執行職務之範圍，或其適
      法與否，要非與其交易之第三人所能分辨，為保護交易之
      安全，受僱人之行為在客觀上具備執行職務之外觀，而侵
      害第三人之權利時，僱用人即應負連帶賠償責任。故民法
      第188條第1項所謂受僱人因執行職務不法侵害他人之權利
      ，不僅指受僱人因執行其所受命令，或委託之職務自體，
      或執行該職務所必要之行為而言，即濫用職務或利用職務
      上之機會及與執行職務之時間或處所有密切關係之行為，
      其在外形之客觀上足認為與執行職務有關，而不法侵害他
      人之權利者，即令其係為自己利益所為之違法行為，亦應
      包括在內。最高法院42年台上字第1224號判例、91年度台
      上字第2627號判決可資參照。被告臺灣人壽保險公司對於
      被告姚軍宏為其僱用之人員，於事發時被告姚軍宏所駕駛
      之車輛係其所有等情亦不爭執。且觀諸本件肇事時發生之
      情狀，發生時間雖非上班時間，然距被告臺灣人壽保險公
      司下班時間不到2小時，且被告姚軍宏於偵查中自承工作
      有包含駕駛（見98年偵字第19888號卷第8頁），肇事當時
      又係駕車載送公司同事聚餐，發生地點在被告臺灣人壽保
      險公司前，此一行為與所委託執行之職務有密切相關；被
      告臺灣人壽保險公司藉由僱用姚軍宏而擴張其活動範圍，
      並享受其利益，相對而言，其對允許被告姚軍宏駕駛公司
      車輛可能肇致之損害亦應可預見，且非不可採取相當之預
      防措施因應，則被告姚軍宏之肇事行為，在外形之客觀上
      足認為與執行職務有關，即與民法第188條第1項「執行職
      務」之要件相符。原告主張被告臺灣人壽保險公司應依民
      法第188條第1項前段規定與被告姚軍宏連帶負損害賠償責
      任，應屬可採。
（四）茲就原告主張之項目及金額，分述如下：
  １、醫療費用部分：
   (1)被告姚軍宏就原告林文森所請求之中國醫藥學院及仁愛醫
      院之醫療費用於8,055元、高堂中醫之醫療費用於1,000
      元範圍內，及原告蔡錦娟所請求之中國醫藥學院之醫療費
      用於940元內、高堂中醫之醫療費用於950元範圍內表示不
      爭執（本院卷第258頁、第262頁至第264頁），且有卷附
      之醫療費用收據影本在卷可憑，自堪信為真實。原告林文
      森主張因系爭車禍受傷，腓骨閉鎖性骨折與挫傷之後期影
      響至高堂中醫診所治療而支出醫藥材計8,197元；被告蔡
      錦娟因軀幹多處挫傷至高堂中醫治療而支出醫藥材計7,
      386元部分，業據提出診斷證明書及醫療費用收據為證（
      見本院卷第47頁至第55頁、第59頁至第68頁、第209頁至
      第211頁），本院細繹上揭中醫診所之診斷證明書，其上
      清楚載明病名，與本件車禍皮原告林文森、蔡錦娟所受之
      傷害相同，且自費明細表中之「病名」、「主述」之情節
      ，也與本件車禍相同，並有前揭中醫診所之章及門診章已
      證其真正，足證原告林文森、蔡錦娟至高堂中醫治療，核
      屬因系爭車禍受傷所致，該部份之醫療費用應屬必要之醫
      療費用支出，應予准許。是被告抗辯此部分非屬必要之醫
      療費用支出，且與系爭車禍無關云云，要無可採。
   (2)至於原告所提出關於升等單人病房部分，原告稱係經被告
      姚軍宏同意乙節，然查此部分業據被告姚軍宏否認在卷（
      本院卷第216頁），且針對上揭部分，兩造固不否認原告
      確有此項支出，然被告既就「必要性」加以爭執，且就病
      房升等部分，原告請求之依據，均係針對升等成單人房部
      分請求，然被告辯以一般健保給付是針對三人房到四人房
      ，故就升等成單人房部分，認無必要性。本院認為，此部
      分究非一般就醫之常態，自應由原告就其所受之傷害，有
      居住單人房之必要性負舉證之責，另原告林文森主張於中
      國醫藥學院之非外科醫療部分、高堂中醫證書費用逾200
      元部分、原告蔡錦娟主張高堂中醫證書費用逾100元部分
      ，原告就必要性部分之舉證，尚有不足，故此部分亦因原
      告無法善盡舉證之責而無理由。
   (3)至於日後拔除鋼釘部分，據仁愛醫療財團法人大里仁愛醫
      院（下稱仁愛醫院）99年6月23日仁總字第099060081號函
      所稱：「以常例健保給付住院四日、無併發症、無合併症
      案件來預估，進行拔除右踝內固定醫療費用約18,000元」
      ，有上揭函在卷可參（本院卷第163頁），而原告僅表示
      依被告保險公司之算法，請求16,947元（本院卷第170頁
      ），已較仁愛醫院上揭函文金額為小，應值採信，被告雖
      辯以此為預估費用，高於住院及開刀時之醫療費用，而認
      係不合理云云。然查，拔除鋼釘之醫療費用，與「住院及
      開刀時之醫療費用」，本質上係不同項目，何以能作為比
      較對象？易言之，本院無從認定被告所稱住院及開刀費用
      ，必定高於拔除鋼釘之醫療費用，故此部分本院認綜合兩
      造所提證據，原告之主張，既有仁愛醫院上揭函文可資佐
      證，應較可採。
   (4)以上醫療費用合計，就原告林文森部分，共計34,199元，
      原告蔡錦娟部分，則為9,276元。(原告林文森部分之計算
      式：8,055＋1,000＋8,197＋16,947元＝34,199元；原告
      蔡錦娟部分之計算式：940＋950＋7,386元＝9,276元)
   2、看護費用部分：
   (1)就原告林文森請求看護費用60,000元部分，原告林文森因
      右踝骨折，術後至少需人全日照顧1個月之事實，有仁愛
      醫院診斷證明書可佐（見本院卷第113頁），看護費原告
      主張每日以2000元計算，被告就此部分並未提出有何逾目
      前合理之看護行情，本院認自屬可採（計算式：2,000*30
      =60,000）。
３ 3、交通費用：
   (1)就原告林文森請求之交通費用17,190元部分，有計程車收
      據及車資證明等可證，且被告於審理中已表示不爭執（本
      院卷第109頁、第116頁反面）。雖於100年5月10日言詞辯
      論時及民事答辯狀（二）復就此部分表示爭執，惟未舉證
      而僅空言否認，即難憑採。另就拆除鋼釘之交通費用部分
      （共7,340元），被告否認，故應由原告就此部分負舉證
      之責。然就此部分，原告林文森並未舉證，故此部分，仍
      無理由。故本院認原告林文森請求之交通費用，於17,190
      部分，為有理由，其餘部分，為無理由。
   (2)另就原告蔡錦娟所請求之交通費用10,520元部分，被告僅
      針對其中920元表示沒意見，而針對其中9,600元否認，故
      就此部分，即應由原告蔡錦娟證明其必要性，然上揭部分
      ，原告蔡錦娟均未提出相關證明，故此部分，本院從卷內
      資料以觀，僅能就被告所不爭執部分之920元，認原告蔡
      錦娟請求，於此範圍內為有理由，其餘部分為無理由。
 ４4、就薪資損失部分：
   (1)按所謂相當因果關係，係指依經驗法則，綜合行為當時所
      存在之一切事實，為客觀之事後審查，認為在一般情形上
      ，有此環境，有此行為之同一條件，均發生同一之結果者
      ，則該條件即為發生結果之相當條件，行為與結果即有相
      當之因果關係。反之，若在一般情形上，有此同一條件存
      在，而依客觀之審查，認為不必皆發生此結果者，則該條
      件與結果並不相當，不過為偶然之事實而已，其行為與結
      果間即無相當因果關係，最高法院98年度臺上字第1953號
      判決意旨參照。又按民法第二百十六條規定，損害賠償除
      法律另有規定或契約另有訂定外，應以填補債權人所受損
      害（積極損害）及所失利益（消極損害）為限。既存利益
      減少所受之積極損害，須與責任原因事實具有相當因果關
      係，始足當之。又依通常情形，或依已定之計劃、設備或
      其他特別情事，可得預期之利益，視為所失利益。該所失
      利益，固不以現實有此具體利益為限，惟該可得預期之利
      益，亦非指僅有取得利益之希望或可能為已足，尚須依通
      常情形，或依已定之計劃、設備或其他特別情事，具有客
      觀之確定性，最高法院95年度臺上字第2895號判決意旨參
      照。
   (2)原告林文森主張因病假造成薪資損失部分，依卷內扣繳憑
      單顯示，原告於系爭事故發生前之97年度執行業務及薪資
      所得為2,973,474元（計算式：2,942,274+6,000+7,200+1
      8,000=2,973,474），故每日平均薪資為8147元（計算式
      ：2,973,474÷365=8147，元以下四捨五入）。另原告林
      文森因車禍之請假期間為98年5月19日至98年7月31日共74
      日，以及拆除鋼釘後需請假3週共21日，有仁愛醫院函、
      診療說明書可證（見本院卷第113頁、第163頁），且為被
      告所不爭執，合計為95日。又依財政部公布之「98年度執
      行業務者費用標準」十、（四）規定，收入應扣除百分之
      20之必要費用（見本院卷第268頁背面），是原告林文森
      之薪資損失應為619,172元（計算式：8,147×95×0.8=61
      9,172，元以下四捨五入）。逾此部分之請求，則非屬因
      車禍所受損失，不應准許。
   (3)至原告林文森於98年5月19日至98年7月31日之病假期間所
      領取之193,548元「傷病療養金」部分，為仁愛醫院依據
      該院「主治醫師執行業務所得辦法」第5條第3項所給付，
      有仁愛醫院函、證明書與該辦法在卷可參（見本院卷第23
      頁、第163頁、第167頁至第168頁），該證明書並載明：
      「...林醫師為本院拆帳醫師，其所得為執行業務所得，
      僱請價期間無法支付業務所得，但病假期間只支付每月8
      萬元（不足月則按比例核付）的傷病療養金，特此證明。
      」，其性質並非如同業務所得固定可領取，而較接近醫院
      對醫師因故長期無法執業所給予之生活津貼，本意非為減
      輕損害事故加害人之責任；且係基於原告林文森與仁愛醫
      院間之雇傭契約關係所生，與因侵權行為所生之損害賠償
      請求權並非基於同一原因事實所生，難稱有何損益相抵適
      用。被告辯稱：薪資損失部分應依損益相抵規定扣除傷病
      療養金等詞，尚非可採。
   (4)至於病患流失及執行業務損失部分，衡諸前揭判決意旨及
      條文之說明，損害賠償之範圍，必須具有「客觀之確定性
      」，換句話說，該損害之發生，必須具有可合理期待可能
      ，始足當之。查，病患之選擇醫師，原因非只一端，因原
      告林文森受傷期間無法開業，造成病患流失，固非不可能
      ，但究竟流失多少？比例為何？及流失之原因，涉及每個
      病患內心之取捨，實難以被告姚軍宏致原告林文森受傷，
      即遽謂所有病患流失與執行業務損失，與被告姚軍宏之行
      為，均具有相當因果關係，且此部分原告亦均無法提出證
      據，證明所有病患流失及執行業務損失，均係因被告姚軍
      宏之行為而起，是以，依前揭判決意旨及法條之說明，本
      院無從認定病患流失及執行業務損失，有其客觀確定性，
      亦難認定其具相當因果關係，故此原告請求車禍後執行業
      務損失之718,561元部分，自無理由。
   5、精神慰撫金部分：按慰撫金核給之標準固與財產上損害之
      計算不同，然非不可斟酌雙方身分資力與加害程度，及其
      他各種情形核定相當之數額（最高法院51年臺上字第223
      號判例意旨參照）。本件原告林文森既因本件車禍致受有
      右側腓骨骨折、右膝深部撕裂傷約5公分之傷害，原告蔡
      錦娟則受有左膝擦挫傷之傷害，已如前述，其治療過程需
      忍受的痛苦，實難言語，又因被告未予賠償，而雙方歷經
      刑事、民事訴訟之程序，其等精神上所受之痛苦程度非輕
      ，自不待言；而被告係高中畢業，於本件車禍後即離職，
      目前於鋼鐵司任職雇員工作，而於本件車禍當時，其年薪
      資所得為254,049元，名下無不動產，亦有卷附稅務電子
      閘門所得調件明細表可參，而原告林文森學歷為中國醫藥
      學院研究所畢業，擔任中國醫藥學院內科主治醫師工作，
      原告蔡錦娟則為臺北護理學院畢業，目前並無工作，名下
      有不動產，原告林子善則現就讀幼稚園等情，業據原告三
      人分別陳明在卷，本院斟酌兩造之身分地位、教育程度、
      經濟能力、被告加害情形及原告所受精神上痛苦之程度等
      一切情狀，認原告林文森請求精神慰撫金1,000,000元，
      原告蔡錦娟請求500,000元，均屬過高，分別應以20萬元
      、10萬元為適宜，是原告請求被告給付慰撫金，逾上開數
      額部分，尚屬無據，不應准許。
   6、不法侵害他人之身體、健康、名譽、自由、信用、隱私、
      貞操，或不法侵害其他人格法益而情節重大者，被害人雖
      非財產上之損害，亦得請求賠償相當之金額，民法第195
      條第1項定有明文。是以，目前我國民法關於精神慰撫金
      之請求，雖然學說上試圖想擴大請求之對象，但以目前實
      證法之規定，仍必須限於前揭人格權及人格法益為限。原
      告起訴主張原告林子善於車禍時亦造成大腿挫傷瘀青乙節
      ，經被告否認，此部分即應由原告負舉證之責，而遍查卷
      內，原告並無法舉證此部分傷害，另按本件車禍被告姚軍
      宏之前揭刑事判決，亦僅認定原告林文森、蔡錦娟之傷害
      ，從而，本院無法認定原告林子善之傷害。又原告林子善
      之傷害既無從證明，則依前揭民法第195條第1項之規定，
      精神慰撫金仍必須依附於人格權及人格法益上，故本件既
      無從證明原告林子善有上揭人格權及人格法益之侵害，原
      告請求被告應賠償原告林子善精神慰撫金部分，即無理由
      ，應予駁回。
   7、綜上，原告林文森所得請求之部分為990,561元。(計算式
      ：34,199元＋60,000元＋17,190元＋619,172元＋200,000
      元＝990,561元)；原告蔡錦娟所得請求之部分為110,196
      元(計算式：9,276元＋920元＋100,000元＝110,196元)。
（三）另按損害之發生或擴大，被害人與有過失者，法院得減輕
      賠償金額，或免除之，民法第217條第1項定有明文；又所
      謂被害人與有過失，須被害人之行為助成損害之發生或擴
      大，就結果之發生為共同原因之一，行為與結果有相當因
      果關係，始足當之。倘被害人之行為與結果之發生並無相
      當因果關係，尚不能僅以其有過失，即認有過失相抵原則
      之適用，最高法院96年度臺上字第2672號判決意旨參照。
      是以，我國民法第217條條文之文字，雖使用與有「過失
      」，就文義上似乎針對侵權行為體系中「過失」要件之問
      題，然究其立法意旨，顯係針對損害發生之「共同原因」
      ，而係「因果關係」上之問題。經查，本件車禍發生之時
      ，原告林文森雖以重機車同時後附搭載原告蔡錦娟、林子
      善二人，而有違反道路交通安全規則第88條之規定，然由
      事故發生之原因以觀，主要原因係被告姚軍宏駕駛自小客
      車，違規併排停車，又於開啟左側車門時，未先讓左後方
      行駛之原告車輛先行，而遽以開門，始造成本件車禍，故
      不論原告林文森、蔡錦娟、林子善三人是否同時乘座於機
      車上，對於被告遽然開啟車門之行為，並不影響損害結果
      ，易言之，原告三人之行為，縱有違反道路交通安全規則
      之情形，但該等行為，與損害之發生與擴大，並無相當因
      果關係，況本件交通事故經送臺灣省臺中市區車輛行車事
      故鑑定委員會鑑定結果，亦認定：被告姚軍宏駕駛自小客
      車違規併排停車於先，開啟左前車門時未讓左後行駛中之
      機車先行，為肇事原因；林文森駕駛重機車無肇事因素等
      情，有臺灣省臺中市區車輛行車事故鑑定委員會鑑定意見
      書一份在卷可考，益證原告三人之行為，並非造成損害之
      共同原因甚明，故被告辯以原告之行為，為與有過失乙節
      ，委無足採。
（四）另保險人依強制汽車責任保險法規定所為之保險給付視為
      被保險人損害賠償金額之一部分，被保險人受賠償請求時
      ，得扣除之。強制汽車責任保險法第32條定有明文。本件
      原告林文森因強制汽車責任保險獲得理賠61,530元，原告
      蔡錦娟獲理賠1,190元，均如上述，而原告雖於言詞辯論
      意旨狀就其請求賠償之總金額加以扣除保險理賠，而為前
      揭聲明及主張。但本院前述關於損害賠償金額之逐項認定
      ，均係針對原告聲明中各別請求之金額（即未扣除前之金
      額）為標準，是該等理賠數額，應仍於本院之判決理由中
      從被告應賠償之數額中扣除，並不生重複扣除之問題。是
      以，於扣除上述原告受理賠之數額後，原告林文森得請求
      被告給付929,031元（計算式：990,561元－61,530元＝92
      9,031元）；原告蔡錦娟得請求被告給付109,006元（計算
      式：110,196元－1,190元＝109, 006元）。
（五）綜上所述，原告等依侵權行為之規定，請求被告等連帶給
      付原告林文森929,031元、原告蔡錦娟109,006元，及均自
      刑事附帶民事訴訟起訴狀繕本送達翌日即98年11月12日起
      至清償日止，按年息百分之5計算之利息，為有理由，應
      予准許；超過上開應准許之金額部分，為無理由，應予駁
      回。
五、本件原告蔡錦娟勝訴部分，係屬民事訴訟法第389條第1項第
    5款所稱所命給付之金額未逾50萬元之判決，就該部份，應
    依職權宣告假執行；原告林文森勝訴部分，陳明願供擔保，
    聲請宣告假執行，核無不合，爰於其勝訴部分，酌定相當之
    擔保金額，予以淮許。並依被告之聲請，酌定相當之擔保金
    額，為被告免為假執行之宣告。至原告敗訴部分，其假執行
    之聲請已因訴之駁回而失所依據，應予駁回。
六、本件事證已臻明確，兩造其餘攻擊、防禦方法及所提出之各
    項證據資料，核與判決結果不生影響，爰不逐一論述，附此
    敘明。
七、訴訟費用負擔之依據：民事訴訟法第79條、第85條第1項。
中    華    民    國   100    年    5     月    24    日
                  民事第二庭    法  官  林慶郎
正本係照原本作成。
如對本判決上訴，須於判決送達後20日內向本院提出上訴狀。如
委任律師提起上訴者，應一併繳納上訴審裁判費。
中    華    民    國   100    年    5     月    24    日
                                書記官  王淑燕